【裁判字號】    92,交訴,15
【裁判日期】    920326
【裁判案由】    公共危險
【裁判全文】
臺灣嘉義地方法院刑事判決                          九十二年度交訴字第一五號
    聲  請  人  臺灣嘉義地方法院檢察署檢察官
    被      告  乙○○  男四十.
右列被告因公共危險案件，經檢察官聲請簡易處刑（九十二年度偵字第七七六號），
本院認有刑事訴訟法第四百五十一條之一第四項但書之情形，改依通常程序審理，判
決如左：
    主  文
乙○○駕駛動力交通工具肇事，致人受傷而逃逸，累犯，處有期徒刑拾月。
    事  實
一、(1)乙○○前因違反麻醉藥品管理條例案件，經本院於民國（下同）八十一年三月
    十日，以八十一年度訴字第二○號判處有期徒刑五年五月，復由臺灣高等法院臺
    南分院於九十一年六月十日，以八十一年度上訴字第九七一號駁回上訴確定，執
    行至八十三年三月十四日假釋出獄，復因妨害風化案件，經臺灣高等法院臺南分
    院於八十六年八月十五日，以八十六年度上訴字第三七一號判處有期徒刑五月確
    定，並撤銷前揭假釋，二案接續執行，至八十九年三月二十二日縮刑假釋出獄，
    嗣於九十年六月二十六日假釋期滿未經撤銷，以已執行完畢論；(2)詎乙○○不知
    惕勵，並未考領自用小汽車之駕駛執照，竟於九十一年十一月二十六日下午八時
    三十分許，駕駛車牌號碼ＲＬ—○五六八號自用小客車，沿嘉義市○○○路由南
    往北方向行駛，途經吳鳳北路與光華路交岔路口處（當時天候晴、夜間有照明、
    速限每小時五○公里、市區道路乾燥無缺陷、無障礙物、視距良好、行車管制號
    誌正常），適有甲○○駕駛車牌號碼ＹＫＥ─三三五號重機車，沿光華路由東往
    西方向駛至，兩車發生車禍，亦即前揭機車之車頭與前揭自小汽車之右後車門發
    生撞擊，致使甲○○人車倒地不起，造成甲○○因而受有骨盆骨折之傷害（過失
    傷害部分未據告訴）。不料乙○○明知汽車駕駛人，駕駛汽車肇事致人受傷，應
    即採取救護或其他必要措施，並向警察機關報告，不得駛離，惟乙○○竟為圖脫
    免刑事責任，未即採取救護或其他必要措施，且未向任何警察機關報告，即駕車
    逃離現場，嗣經不詳姓名之路人記下前揭自小客車車號，報警處理而查獲上情。
二、案經嘉義市警察局第二分局報請臺灣嘉義地方法院檢察署檢察官偵查起訴。
    理  由
一、訊據被告吳炳坤矢口否認涉有逃逸犯行，辯稱：當時我不知道發生車禍，是後來
    警員打電話到我家，我才知道，又事故現場人車眾多，我不可能撞人後逃逸云云
    。經查：
  (一)(1)本件被告無照駕駛前揭小汽車，行經右揭時地（當時天候晴、夜間有照明、速
    限每小時五○公里、市區道路乾燥無缺陷、無障礙物、視距良好、行車管制號誌
    正常），與被害人甲○○之前揭機車發生車禍，亦即前揭機車車頭與前揭汽車之
    右後車門發生撞擊，致使甲○○人車倒地不起，甲○○受有骨盆骨折之傷害，前
    揭機車車頭與前揭小汽車之右後車門均受有凹損，事故現場亦留有前揭機車倒地
    刮地痕一點二公尺之痕跡，然被告並未停車查看或報警處理，直接離去，又被告
    於事故發生後第二天，即將前揭小汽車送至葉唐良經營之修車廠，修妥右後車門
    凹損部份等情，業據被告承認無訛（見本院卷九十二年三月十二日審判筆錄），
    核與甲○○在警偵訊時所述之情節相符（見警卷第二頁及第三頁，偵字卷第十頁
    背面），再有葉唐良於警訊時之陳述在卷可查（見本院交訴卷第八頁及背面），
    並有嘉義市陽明醫院診斷證明書一紙、道路交通事故調查報告表及所附事故現場
    圖、照片八張、舉發違反道路交通管理事件通知單一紙附卷（見警卷第七頁至第
    十二頁）足稽，堪信為真正。(2)至於甲○○於警偵訊時所述係與前揭汽車「右前
    車門」發生碰撞，被告當時闖紅燈云云，或與被告及葉唐良前揭所述不合，或查
    無證據可認為真實，尚非可採。
  (二)其次，被告於警訊時已自承：「（問：事故發生後，你為何沒停車查看對方受傷
    情形而駕車駛離現場？）答：我當時以為對方與我只是輕微碰撞，而且當時我車
    內放著音樂，所以我就不以為意才沒下車查看。」等語明確（見警卷第一頁背面
    ），且此等筆錄記載，業經本院當庭勘驗該部份之錄音帶內容，播放結果：該部
    份筆錄之記載與錄音內容相同，且筆錄係採一問一答方式，全程連續錄音而製作
    ，並非筆錄製作完成後再朗讀筆錄而錄音，亦即被告於警訊錄音中確已表示當時
    已感覺與甲○○機車發生碰撞，有勘驗筆錄一份在卷（見本院交訴卷第十六頁）
    在卷可稽，故被告所辯事故當時不曉得發生車禍云云，委無可採。
  (三)再次，甲○○於前揭警偵訊中業已陳稱：我騎前揭機車沿光華路駛至前揭路口，
    機車前輪快到路口中心處時，被告汽車從我左側沿吳鳳北路由南向北衝過來，該
    汽車遶到我機車前頭，以致我機車頭與該車右側車身碰撞，我人車倒地不起，我
    受傷後被路人扶到路旁，被告即行駕車離開現場等語（見警卷第二頁及第三頁，
    偵字卷第十頁背面）；且徵諸前揭車輛之碰撞部位係機車車頭與汽車右後車門，
    碰撞後，甲○○人車倒地不起，受有骨盆骨折之傷害，而事故現場留有機車刮地
    痕達一點二公尺痕跡等情，顯見當時兩車之撞擊力道甚為猛烈，被告駕駛前揭自
    小客車，當無不知發生車禍，亦無不知甲○○受有傷害之理；再由被告未考領自
    小汽車之駕駛執照，卻駕駛前揭汽車，且發生事故翌日，被告就將前揭小汽車送
    至修車廠，修護右後車門之凹損，並未報警處理之情，更可見被告意圖掩飾無照
    駕駛肇事致人受傷之心甚明，故堪認定被告當時知悉發生車禍，且知甲○○受傷
    ，是認本件被告車禍肇事致人受傷後逃逸之犯行至為灼然。至於事故現場之人車
    是否眾多，與被告駕車肇事傷人後是否逃逸，尚無必然關係，依前所述，既足以
    認定本件之被告犯行，則被告此部份辯解並無可採。
  (四)綜上所述，被告所辯之詞，既無足採信，而其在車禍發生，甲○○受傷後，並未
    採取救護或其他必要措施，亦未向警察機關報告，逕行駛離，已見前述，是本件
    事證明確，被告車禍肇事致人受傷後逃逸之犯行，可堪認定。
二、(1)核被告乙○○所為，係犯刑法第一百八十五條之四之肇事致人傷而逃逸罪名。
    又查被告前因違反麻醉藥品管理條例案件，經本院以八十一年度訴字第二○號判
    處有期徒刑五年五月，復由臺灣高等法院臺南分院以八十一年度上訴字第九七一
    號駁回上訴確定，執行至八十三年三月十四日假釋出獄，復因妨害風化案件，經
    臺灣高等法院臺南分院以八十六年度上訴字第三七一號判處有期徒刑五月確定，
    並撤銷前揭假釋，二案接續執行，至八十九年三月二十二日縮刑假釋出獄，嗣於
    九十年六月二十六日假釋期滿未經撤銷，以已執行完畢論等情，有台灣高等法院
    被告全國前案紀錄表、台灣嘉義地方法院檢察署刑案資料查註紀錄表可參，其於
    有期徒刑之執行完畢後五年內再犯本件有期徒刑以上之刑之罪，為累犯，依刑法
    第四十七條規定遞加重其刑。(2)爰審酌被告素行、智識程度為國中、無照駕車、
    犯罪之動機、甲○○所受傷害、被告於犯罪後已與甲○○達成和解（見偵字卷第
    十二頁之調解筆錄），惟被告犯後仍未承認犯行等一切情狀，故量處如主文所示
    之刑，以為警懲。
據上論斷，應依刑事訴訟法第二百九十九條第一項前段，刑法第一百八十五條之四、
第四十七條，判決如主文。
本案經檢察官郭志明到庭執行職務
中      華      民      國    九十二   年     三      月      二十六    日
                                      臺灣嘉義地方法院交通法庭
                                          法  官  盧  鳳  田
右正本證明與原本無異。
如不服本判決，應於判決送達後十日內向本院提出上訴狀( 應附繕本 )。
中      華      民      國    九十二   年     三      月      二十六    日
                                          書記官  林  秀  惠
刑法第一百八十五條之四
駕駛動力交通工具肇事，致人死傷而逃逸者，處六月以上五年以下有期徒刑。


司法院資訊處製作；財團法人民間司法改革基金會備份。
